臺灣桃園地方法院民事判決
原　　　告　庚○○
被　　　告　辛○○
訴訟代理人　林亦書律師
上開當事人間請求履行契約事件，於民國94年3月31日言詞辯論
終結，本院判決如下：
    主  文
原告之訴駁回。
訴訟費用由原告負擔。
    事實及理由
一、原告起訴主張：
  (一)坐落桃園縣桃園市○○段埔子小段第1390、1391、1392地號
    等土地，原皆為祖產，由原告及被告和其餘兄弟共4 人（即
    楊永順、楊明讚、庚○○及楊崧富）與乙○○共有，原告之
    父自日據時代起就在與乙○○共有持分之土地上耕作，乙○○把系爭土地之共有持分出賣時，原應給予耕作補償金，故
    乙○○以每坪11萬5 千元賣土地給建商時，其價格低於當時
    市價之每坪18萬，當中的每坪差額6 萬5 千元即係作為應給
    原告兄弟的耕作補償金，被告於出賣坐落桃園市○○段第13
    91、1392地號土地（以下簡稱系爭土地）時，賣價每坪19萬
    5 千元高於其他共有人之售價，是因建商不知內情直接在買
    被告之土地時，將補償金算在售價中，且據介紹人甲○○說
    被告在與建商談判價格時宣稱上開土地都是被告在管理，所
    以建商將補償費算在其中，惟被告不承認其所出售之前開土
    地價金中包括前述之補償權利金，兩造爭執不休，故雙方於
    民國93年3 月9 日簽訂協議書，由伊將桃園縣桃園市○○段
    第1481、1482、1483、1485、14 87 等地號土地對共有人乙○○、周燦榮之補償權利金讓予被告並讓被告給建商拆屋，
    被告則須補償原告600 萬元，於被告於領取出售土地之尾款
    時給付原告。系爭協議書是被告自己打草稿，其後被告並自
    行在正式之協議書上簽名，伊並沒有對被告施以脅迫之行為
    。爰依前開協議書之約定，聲明請求被告給付原告新臺幣（
    下同）600 萬元，及自93年3 月10日起至清償日止，按年息
    5 ％計算之利息。
二、被告答辯：
  (一)被告出售坐落桃園市○○段第1391、1392地號土地（第1392
    地號係在被告之子楊忠祐名下），建商所給付予被告的價金
    ，全都是被告出售土地的對價，並沒有包括原告所述之補償
    金。原告因知被告出售土地予建商較高價，即假藉其就系爭
    土地得向共有人乙○○取得三七五耕地租約之補償金為名義
    ，向被告索取高額錢財。原告除自93年2 月28日起至3 月9
    日止，到被告住處監控被告外，並夥同丁○○、戊○○、己○○等人強行干涉系爭土地上不屬於原告所有之平房拆除事
    宜，不准被告點交土地予買方。被告係因受原告等人脅迫，
    在意志不自由之情形下始會簽立系爭協議書，爰於93年11月
    23 日 當庭以言詞向原告撤銷該協議書之意思表示。
  (二)依系爭協議書所載內容，兩造間是權利買賣關係，亦即原告
    同意將其對第三人乙○○、周燦榮就有關同安段之共有持分
    土地，因三七五租約關係所生於地主出賣或出租耕地時所得
    請求地主補償之權利，以600 萬元之代價讓售予被告。惟原
    告就前述土地對於乙○○、周燦榮實無任何請求補償之權利
    ，故兩造間之前開買賣契約，因可歸責於原告之事由，自始
    給付不能，被告爰以94年2 月3 日答辯狀之送達，解除兩造
    間關於系爭協議書之法律關係。
  (三)並聲明：請求駁回原告之訴。
三、兩造不爭執之事實：
　(一)被告出售坐落桃園市○○段第1391、1392地號土地予建商。
  (二)兩造於93年3 月9 日簽訂協議書，內容為：「甲方辛○○（
    即被告）乙方庚○○（即原告）同意向乙○○及周燦榮於同
    安段所有與楊家之所有共有持分之土地權利金讓於甲方，甲
    方願以新台幣陸佰萬元正補償乙方無訛」。
四、本院判斷：
　(一)依兩造於93年3 月9 日所簽訂協議書之上述內容、再佐以前
  　開被告答辯(二)之主張、及原告自承：「因為被告當時不承認
    他所賣之1391、1392地號，建商所給與的價金中有包括權利
    金的補償，大家爭執不休，後來被告就與我折衷為：我須將
    1483、1481、1485、1487、1482地號土地上對乙○○的權利
    金讓給他，他才答應給我陸佰萬。」（見本院94年3 月31日
    言詞辯論筆錄，本院卷第202 頁）等情，參互以觀，堪認兩
    造簽立系爭協議書之真意係：原告須將桃園縣桃園市○○段
    第1481、1482、1483、1485、1487等地號土地上，其對共有
    人乙○○、周燦榮因三七五租約關係所生而得請求補償之權
    利轉讓予被告，被告則給付原告600 萬元作為對價，是前述
    2 者，分別為兩造之主給付義務。
  (二)按因可歸責於債務人之事由，致給付不能者，債權人得請求
　　賠償損害；債權人於有第226 條之情形時，得解除其契約，
    民法第226 條第1 項、第256 條分別定有明文。又所謂「給
    付不能」係指依社會觀念，其給付已屬不能者而言，凡契約
    因可歸責於債務人之事由，致給付不能者，不論係自始不能
    或嗣後不能，均有前開民法第226 條之適用。經查：
    1.原告雖主張其就桃園縣桃園市○○段第1481、1482、1483
      、1485、1487等地號土地，對於共有人乙○○、周燦榮有
      基於三七五租約關係所生之補償金權利云云，惟被告否認
      之，且證人乙○○亦證稱：前開土地係遭佔用，伊並未出
      租，根本無三七五租約之權利金問題，伊持分土地之所以
      售價較低，是因買方說只買到伊之持分，尚無法完整利用
      土地，故將伊價格壓低，並無耕作補償金之事等語（見本
      院卷第113 、114 頁），足見原告主張之補償金權利是否
      存在，實足堪疑。
    2.原告雖復主張：系爭土地原是有三七五租約，後來雖沒有
      去鄉公所辦續訂租約，但租約還是一直在，如果沒有三七
      五租約，前開土地何以大部分都由兩造之家族成員在土地
      上蓋房子？被告為何可一直佔用前開土地？依照慣例，如
      果地主要收回佃農的土地，地主要給予佃農土地公告現值
      之3 分之1 、或給予3 分之1 之土地作為補償云云。然依
      耕地三七五減租條例第16條第1 項、第2 項之規定：承租
      人應「自任耕作」，並不得將耕地全部或一部轉租於他人
      ，承租人違反前項規定時，原訂租約「無效」。是縱前開
      土地上原存在有耕地三七五租約，惟原告既自認前開土地
      大部分均由其家族成員在土地上「蓋房子」之事實，顯見
      原告已有「不自任耕作」之情事，則前開土地之三七五租
      約即應歸於「無效」，原告自不得依同條例第17條第2 項
      之規定，主張對乙○○等共有人享有任何補償金之權利。
    3.原告雖主張乙○○出賣系爭土地予建商時，原應給予原告
      兄弟耕作補償金，被告出賣系爭土地時，賣價每坪19萬5
      千元高於其他共有人之售價，即是因建商直接在買被告土
      地時，將補償金算在其售價中云云。惟查，原告等人就系
      爭土地對於乙○○並無任何耕作補償金之權利存在，已如
      前述；且查，證人乙○○如前述已證稱：是因買方說只買
      到伊之持分，無法完整利用土地，始將伊價格壓低，並無
      耕作補償金之事等語；另證人甲○○、丙○○（系爭土地
      之買主）均證稱：被告出售系爭土地之售價中並未包括原
      告所稱之土地權利金補償，系爭土地之共有人有多人，是
      個人談個人的價格，有些人比較好殺價，有人不好殺價，
      只好給予比較高的價錢等語（見本院卷第135 頁至第137
      頁），準此，原告前述被告可售價較高，是因建商將補償
      金算在售價中云云，洵係其個人片面臆測之詞，並非實在
      ，原告據此阻擾不讓被告交付土地予買方拆屋，並向被告
      索取600 萬元，並無理由。至原告雖復主張因被告占用桃
      園縣桃園市○○段埔子小段第1390地號作停車場使用，並
      向建商（買方）收取該地號之權利金，故須給付伊600 萬
      元云云。惟查，前開第1390地號並非在被告與建商之買賣
      範圍內，且據證人甲○○證稱：前開第1390地號地主買賣
      完成後，就已點交予建商，當時被告尚未與買方簽立買賣
      契約，被告談買賣價格時，亦未以此點來談等語（見本院
      卷第136 頁），故原告此部分之主張，亦屬無據。
    4.綜上，原告就前開土地對於乙○○、周燦榮等人既無任何
      補償金之權利存在，則原告即無從將該補償金權利轉讓予
      被告，其就系爭協議書之給付義務即屬因有可歸責之事由
      致給付不能之情形，從而，被告主張解除契約，即屬有據
      。
五、綜上，系爭協議書既因可歸責於原告之事由致給付不能，被
    告依民法第256 條之規定，主張解除系爭協議書，即屬正當
    。兩造之系爭協議書既經解除，從而，原告本於系爭協議書
    請求被告給付600 萬元，及自93年3 月10日起至清償日止，
    按年息5 ％計算之利息，為無理由，應予駁回。
六、本件事實已臻明確，兩造其餘之攻擊或防禦方法，及未經援
    用之證據，經本院斟酌後，認為與判決基礎之事實並無影響
    ，均不足以影響本裁判之結果，自無庸一一詳予論駁之必要
    ，併此敘明。
七、據上論結，本件原告之訴為無理由，依民事訴訟法第78條，
    判決如主文。
中　　華　　民　　國　　94　　年　　4 　　月　　14　　日
                   民事第一庭  法  官  林曉芳
以上為正本係照原本作成
如對本判決上訴，須於判決送達後20日內向本院提出上訴狀
中　　華　　民　　國　　94　　年　　4 　　月　　14　　日
                               書記官  葉菽芬
